臺灣高等法院刑事判決
109年度上易字第1252號
上  訴  人  
即  被  告  ENRIQUE OROZCO（歐理敬）美國人




選任辯護人  陳可薇律師
            李銘洲律師
            李政叡律師
上列上訴人因傷害案件，不服臺灣桃園地方法院108年度易字第2
00號，中華民國109年3月4日第一審判決（起訴案號：臺灣桃園
地方檢察署107年度偵字第5665號），提起上訴，本院判決如下
：
    主  文
原判決撤銷。
ENRIQUE OROZCO（歐理敬）無罪。
    理  由
一、公訴意旨略以：被告ENRIQUE OROZCO（中文名：歐理敬）於
    民國106年12月12日下午5時14分許，在臺北市○○區○○○路0巷
    0號，搭乘陳正杰所駕駛車牌號碼000-00號營業用小客車欲
    前往桃園國際機場（下稱桃園機場）第二航廈搭乘飛機，因
    陳正杰在高速公路國道2號走錯車道而偏離方向，ENRIQUE O
    ROZCO發現路線偏離且欲趕搭飛機，遂大聲咆哮責罵陳正杰
    ，並要求陳正杰立即迴轉，陳正杰因車輛行駛在高速公路上
    無法立即迴轉，不斷向ENRIQUE OROZCO道歉，ENRIQUE OROZ
    CO氣憤難耐，竟基於傷害之故意，於同日晚上6時許，陳正
    杰駕駛上開小客車行經桃園市○○區○道0號東向5公里大竹交
    流道附近路段時，徒手毆打陳正杰之右側臉頰及右耳，致陳
    正杰受有右側臉部10x8公分紅腫、右外耳紅腫之傷害。嗣陳
    正杰將上開小客車駛至中壢服務站求救報警，而悉上情。因
    認被告ENRIQUE OROZCO涉犯修正前刑法第277條第1項之傷害
    罪嫌等語。
二、按犯罪事實應依證據認定之，無證據不得認定犯罪事實；又
    不能證明被告犯罪者，應諭知無罪之判決，刑事訴訟法第15
    4條第2項及第301條第1項分別定有明文。次按認定不利於被
    告之事實須依積極證據，苟積極證據不足為不利於被告事實
    之認定時，即應為有利於被告之認定；檢察官對於起訴之犯
    罪事實，倘其所提出之證據，不足為被告有罪之積極證明，
    或其指出之證明方法，無從說服法院以形成被告有罪之心證
    ，基於無罪推定之原則，自應為被告無罪判決之諭知（最高
    法院92年度台上字第128號判例意旨參照）。又刑事訴訟法
    上所謂認定被告犯罪事實之證據，係指足以認定被告確有犯
    罪行為之積極證據而言，苟積極證據不足為不利於被告事實
    之認定時，即應為有利於被告之認定，更不必有何有利之證
    據，即認定犯罪事實所憑之證據，雖不以直接證據為限，間
    接證據亦包括在內，然而無論直接證據或間接證據，其為訴
    訟上之證明，須於通常一般之人均不致有所懷疑，而得確信
    其為真實之程度者，始得據為有罪之認定，倘其證明尚未達
    此一程度，而有合理之懷疑存在而無從使事實審法院得有罪
    之確信時，即應由法院為諭知被告無罪之判決（最高法院76
    年度台上字第4986號判例）；換言之，事實審法院倘已踐行
    完畢調查證據之程序後，仍無法形成「被告確有該當各該構
    成要件所欲處罰之構成要件事實」之確信時，即應依刑事訴
    訟法上「罪疑利益歸於被告（亦即，倘有懷疑則從被告之利
    益作解釋）」之證據法則，逕為被告有利之認定。
三、公訴意旨認被告涉有上述傷害犯行，無非係以證人即告訴人
    陳正杰於偵查中之指述、證人即員警張閔昭於偵查中之證述
    ；卷附臺北市立聯合醫院陽明院區出具驗傷診斷證明書、10
    7年5月14日北市醫陽字第10733602400號函檢附陳正杰急診
    病歷各1紙、車號000-00號營業用小客車行車紀錄器錄影錄
    音光碟、翻拍照片4張、告訴人所提出錄音譯文及法務部調
    查局107年9月19日調科參字第10703291530號函暨所附被告
    測謊鑑定書等為其論據。被告經合法傳喚無正當理由未到庭
    ，據其於原審雖坦認於上述時、地搭乘告訴人所駕駛計程車
    前往桃園機場航廈，途中告訴人有錯過交流道，以致無法順
    利抵達機場等情不諱，但否認有何傷害犯行。陳稱：因我時
    常出國搭飛機，所以我知道路段，並發現告訴人開車走錯路
    段，為趕飛機而要求告訴人立刻迴轉，但告訴人並沒有迴轉
    ，因此我有大聲罵告訴人，僅有徒手拍告訴人肩膀一下，途
    中告訴人有哭泣並向我道歉，並用手拍打自己的臉，但我並
    沒有毆打告訴人，我自己坐在車內，我不會去毆打開車司機
    ，這樣可能造成車輛失控發生危險，且我有扣安全帶，根本
    無法出手打告訴人，告訴人將車輛開到中壢服務區後即下車
    喊叫，我也趕緊下車向警方求援，警方有問我是否毆打告訴
    人，我跟警察說沒有，警方有持手電筒檢視告訴人頭部，並
    沒有發現受傷情形，之後我依警方指示支付車資後，由警方
    開車載我去機場，我並沒有毆打告訴人，告訴人的傷勢不是
    我造成的等語。
四、經查：
（一）被告於106年12月12日下午4時45分許，在臺北市○○區○○○
      路0巷0號搭乘告訴人駕駛車號000-00號營業小客車，欲前
      往桃園國際機場第二航廈等情，為被告所是認，核與告訴
      人證述之情相符，並有計程車乘車證明列印單附卷可按（
      見偵查卷第17頁），上情堪以認定。
（二）告訴人所為指述，雖非不能供為認定被告犯罪之依據，但
      其控訴，乃係以使被告遭受追訴、處罰作為目的，是憑信
      性較諸一般無何關係之第三人為低，自應詳加查證予以究
      明，倘和卷內其他證據資料相齟齬，既存有疑點，則在釐
      清之前，尚不宜逕予全部採納。告訴人雖指訴上揭時地與
      被告發生肢體衝突，因而受有上揭傷害。惟：
   1、告訴人雖稱於上開日期駕車載被告前往機場途中，遭被告
      徒手毆擊右臉頰，並於同日晚間7時43分許，至臺北市立
      聯合醫院陽明院區急診驗傷，經醫師檢驗其受有右側臉部
      （紅腫約10×8公分）及右外耳疼痛紅腫之傷害，固有上述
      醫院於106年12月12日出具驗傷診斷書在卷可憑（見偵查
      卷第38-1頁），然據證人即當日晚間在中壢休息站處理本
      案糾紛員警張閔昭證稱：我當時在國道公路警察局五楊分
      隊擔任員警，我有處理被告與陳正杰間之糾紛，當天晚間
      約6時30分許，接到值班台通報服務區有糾紛，我們就前
      往，到場我看到一名外籍人士和計程車司機有言語上的爭
      執，外國人講話很快我聽不清楚，計程車司機很氣憤，說
      他因為開錯路，所以外國人很生氣罵他、打他，司機說外
      國人打他頭部，就是頭頂位置，我有看司機頭部，翻開司
      機頭髮看有無流血、紅腫，但沒有看到明顯外傷，摸也沒
      有腫，沒有破皮，當時服務區燈光滿亮的，我有詢問該名
      外籍人士有無毆打計程車司機，該外籍人士說2人有爭執
      ，但他說沒有毆打，計程車司機是跟我講被打頭部，我才
      看頭部，司機沒有跟我說打到臉跟耳朵部分，我看司機頭
      部沒有傷，我比司機高，當時司機頭部跟我距離約前手臂
      的距離，當場我有向司機表示沒有看到傷勢，當時司機有
      何反應，我記不清楚，但印象中應該沒有反駁或爭執，所
      以我就幫雙方調解，詢問外籍人士還沒支付車資，請外籍
      人士支付車資2000元，司機很生氣，但他也接受車資後就
      離開了，至於用什麼打、打幾下，我已沒印象等語（見偵
      查卷第51頁反面，原審卷一第194至199頁反面）。又告訴
      人於同日晚間7時43分許至上開醫院急診，進行驗傷，並
      開立上開驗傷診斷書，先由急診室之檢傷人員進行初步檢
      傷，為告訴人測量體溫、脈搏、呼吸、血壓外，並觀察患
      者膚色、皮膚型態及外傷狀況等，經檢傷人員檢驗後，記
      載：體溫：36、脈搏：67次/分、呼吸：16次/分、血壓21
      4/96mmHg，急診護理紀錄記載：護理評估，膚色：正常，
      皮膚狀態：型態：正常、壓瘡：無、外傷：無等情，並經
      醫師診治時記載：主訴：被乘客自後座以手打傷，要求驗
      傷，右臉及右耳疼痛。紅腫，有臺北市立聯合醫院107年5
      月14日以北市醫陽字第10733602400號函附陳正杰106年12
      月12日急診病歷、急診醫囑單、急診護理紀錄（一）在卷
      可按（見偵查卷第63至66頁），據上，張閔昭為本件糾紛
      處理員警，事發當下第一時間，其親自檢視告訴人所述遭
      毆打之頭部部位，並未發現有流血、紅腫等明顯傷勢，若
      告訴人遭毆打部位確非頭部頭頂處，衡情當場應向員警反
      應其所遭毆打部位為臉頰與右耳處，但竟未為任何表示，
      且觀上開臺北市立聯合醫院陽明院區醫師開立之驗傷診斷
      證明書所載傷勢為右臉頰範圍為10×8公分之紅腫，紅腫面
      積甚大，除與急診護理紀錄並無外傷明顯不同外，以該受
      傷部位及程度並無任何衣物、頭髮遮掩之臉頰處，員警當
      下現場親自處理，與告訴人近距離檢視竟未發現如此大範
      圍之紅腫傷勢，實屬難以想像，且據張閔昭所述，檢視陳
      正杰頭部近頭頂處，其動作為翻開頭髮檢視有無紅腫、流
      血，並以碰觸方式檢查有無腫，則頭頂部位倘非告訴人遭
      毆打部位，當場應向員警告知並說明，甚至請員警拍照存
      證等，但均未見其如此陳述、表明，實有疑義，而依告訴
      人稱當時有3位員警到場，有2位警察負責問被告，另1位
      張姓員警問我，當時我跟張姓員警說開車中被被告打，要
      提傷害告訴，另外2位員警沒有來查看我的傷勢等節（見
      原審卷一第214頁），可認張閔昭為當日親自在場處理之
      員警，並與告訴人面對面詢問對話，張閔昭與被告或告訴
      人均不認識，彼此亦無任何恩怨故舊，難認其證述內容有
      所偏頗，又本案於106年12月12日發生，張閔昭於偵查中
      證述日期為107年4月27日距離事發日期僅約4個月，對於
      當日發生經過當印象深刻，所述確實可採，其於原審108
      年8月12日審判期日到庭證述過程中，就有關部分細節、
      過程及當事人之反應等，均稱不復記憶，但仍稱確實有依
      告訴人所述遭毆打頭部處，檢視其頭部有無流血、紅腫等
      傷勢情形，並有其於107年2月10日出具之職務報告在卷可
      佐（見偵查卷第4頁），足認張閔昭此證述部分確實可信
      ，顯無與他案混淆、誤會之情形，告訴人指述遭被告毆打
      之情，明顯與張閔昭證述情節不合。
   2、公訴人雖以告訴人所提出其車輛當時所裝設之行車紀錄器
      當日之影像光碟以為證明，然觀該行車紀錄器雖可錄得車
      內人員對話內容，但所攝錄畫面為車前之景物，並無攝錄
      車內人員動態，有該行車紀錄器翻拍照片、對話譯文、原
      審於108年5月16日勘驗筆錄，及被告所提監視錄影翻拍照
      片共18張在卷可按(見偵查卷第19至20、75至82頁，原審
      卷一第97至102、125至143、173至185頁），已難僅以告
      訴人發出「對不起、唉呦」、「啊啊啊啊、唉呦喂呀」等
      聲音，即驟認告訴人有遭被告毆打，而應綜合該行車紀錄
      器攝錄影像、所錄得車內聲響及告訴人指述內容一併審酌
      判斷。據告訴人所陳其遭被告毆打之傷勢及經過，其於警
      詢中稱：被告是徒手毆打我右臉頰及右耳，我受傷很嚴重
      ，我開錯車道不是故意的，要給我時間回到正確目的地，
      不是不講理在行駛中打人，害我行駛中差點出車禍等語（
      見偵查卷第14頁）；於偵查中稱：當天被告要前往第二航
      廈，我不小心在第二航廈前500公尺前看到迴轉標示，以
      為在修路，要繞道行駛，結果不是，是我跑錯了，我跟被
      告說對不起，等下從交流道上來，不會收中間增加的車資
      ，被告突然從右後座一拳打過來，打我的右臉及右耳部位
      ，打了4下，第1拳打下去我跟被告道歉，但被告不接受，
      接著第2拳又打下去，部位都一樣，當時我被嚇到哭出來
      ，一直跟被告道歉，還說這樣危險會出車禍等語（見偵查
      卷第28-1頁），於原審中稱：檔案四部分有錄到我被打的
      聲音，當時我有說「唉呦喂」且當時我還哭出來，第2拳
      打的更重，我被打到幾乎趴下沒辦法起來，被告用拳頭打
      我右臉及右耳，被告打我4下，第1拳是6點15分打的，當
      時開錯路，我跟被告說對不起，被告情緒不是很好，第1
      拳打我，我有趴下去，相隔不到3分鐘打第2拳，約6點20
      分打的，這拳打最重，我幾乎痛到哭出來，我當時差點起
      不來，我跟被告說對不起，並表示可不收收費或少收計程
      車費，間隔2、3分鐘後打第3拳，再間隔2、3分鐘後打第4
      拳，前後15分鐘被打4拳，我被打第2拳開始就一直哭，還
      有掉眼淚，打到有點頭暈，就開到休息站報警，當時我的
      車速都是100左右，且我被打到頭昏腦脹，也搞不清楚哪
      裡可以下去等語（見原審卷一第192至213頁反面），是由
      告訴人歷次所陳，顯見其遭被告徒手握拳重擊其右臉頰、
      右耳處，力道之重，已將其打到趴下、打到哭出來，甚至
      打到頭昏眼花，搞不清楚行車位置，然觀偵查中及原審所
      勘驗行車紀錄器所錄得車內對話、聲響部分，除被告因憤
      怒以高聲責罵告訴人，及告訴人發出啊啊啊、唉呦喂呀等
      聲音外，並無任何以拳頭重擊身體之毆擊聲響，且被告當
      時乘坐後座右側處，扣有安全帶，亦無解開安全扣環之聲
      響，並從車前景物來看，當告訴人於行車紀錄時間呈1：3
      6：24、1：37：17、1：37：24至1：37：30、1：37：35
      、1：37：39、1：38：05至1：38：07等時段均有連續發
      出啊～～～、唉呦喂、唉呦喂呀、對不起～～～等聲音時，對照
      行車紀錄器影像，告訴人駕車車速均為相當，平穩直行中
      ，未見車身有因車內人員移動或重擊動作而造成晃動、偏
      離行駛等情形，甚且車輛尚可順利切入2輛聯結車中間保
      持安全距離穩妥行駛，全程中並無因遭被告毆擊打到趴而
      有突然減速、明顯煞車等駕駛動作，或車身不穩之情形，
      有原審於108年5月16日勘驗筆錄、翻拍照片在卷可按（見
      原審卷一第100至102、133、135頁）。告訴人指述遭被告
      毆打之情，亦顯與行車紀錄器影像不合。
　 3、以人體施力方式，如欲徒手毆擊時，勢必須先將手舉高或
      將手往後方式再以快速、用力揮下，或往前出拳重擊方式
      始有可能造成告訴人前開所稱之「重擊」到被打趴、因此
      哭出來，且頭暈眼花情形，則被告坐在右後座處，告訴人
      在其左前方駕駛座處，被告未解開安全帶，告訴人並未轉
      頭，被告在扣著安全帶情形下，如何順利將手伸起穿過前
      方駕駛及副駕座位椅背空隙處至駕駛座處大力重擊告訴人
      右耳、右臉頰處，並造成前述之傷害？實難想像，告訴人
      指述遭被告毆打方式亦與當時客觀車內環境不符。
 　4、另告訴人究竟駕駛至何處遭被告毆擊部分，亦有前後不一
      情形，即於警詢中先稱：當天載被告要去桃園國際機場第
      二航廈，在到第二航廈入口時，因看錯車道，原本要從東
      往西開，開成由西往東開，被告覺得我開錯了，就對我動
      手，動手時間是大約下午6點，那時剛開到高速公路國道
      二號西往東靠近桃園國際機場第二航廈入口處500公尺旁
      ，被被告毆打我臉頰等語（見偵查卷第13頁），復稱：經
      檢視我提供行車紀錄器，我大約晚間6點遭被告攻擊，地
      點為國道2號東向大竹交流道旁路段等語（見偵查卷第15
      頁）。又稱：我在第二航廈前500公尺，有看到迴轉標示
      ，我當時以為在修路，要繞道行駛，結果不是，是我跑錯
      了，我就跟被告說對不起，等我下交流道上來，不會收中
      間增加車資的費用，結果被告突然從後座1拳就打過來，
      我跟被告道歉，被告不接受，第2拳又打下去，我嚇得哭
      出來，一直跟被告道歉等語（見偵查卷第28-1頁）；於原
      審審理中另稱：第1拳是6點15分打的，當時我開到中正機
      場第二航廈500公尺前，當天不知為何有個迴轉道，我以
      為機場在修路，所以開錯，當時我就跟被告說對不起，不
      到3分鐘被告又打第2拳，我痛到哭出來，我就跟被告說對
      不起，並說可以少收或不收費用，第2拳是6點20分打的，
      前後15分鐘我被打4拳，大約6點30分我就開到內壢休息站
      報警，第2拳被打時，我開到哪裡沒有印象。另稱：「...
      （辯護人問：〈提示被證二第1頁，此照片是從行車紀錄器
      檔案三、四所擷取畫面，下方是GOOGLE地圖相同地點擷取
      照片〉你方才提到500公尺的迴轉道是否就是這個？）我沒
      有看得很清楚，我只知道快到的時候有個迴轉道，我看過
      原卷後，我確定不是這個迴轉道，因為快到500公尺的時
      候我已經切到內線了，後來我迴轉過來，由東往西變成由
      西往東，就是往臺北開，我就跟被告對不起，被告就抓狂
      。（辯護人問：依照檔案三顯示你就在被證二第1頁下方
      畫面進行左轉迴轉，有無意見？）我只記得快到第二航廈
      500公尺處有寫一個迴轉，所以我就跟著迴轉，詳細照片
      我看不是很清楚。...（辯護人問：你方才說你是在迴轉
      道前500公尺第1次被打嗎？）對。（辯護人問：依檔案三
      行車紀錄器畫面顯示，在01：34：21之前被告都沒有發現
      你走錯路，你也沒有主動告知被告有走錯路，你方才所述
      ，第二航廈迴轉道前500公尺的時是在01：30：39之前，
      由檔案畫面來看，這時間點並沒有你所說的毆打情形，有
      何意見？）我是推算5點半被告上車，然後正常沒有塞車
      ，天母到第二航廈是45公里，然後推算5點半到那裡約6點
      10幾分。（辯護人問：方才是用你自己所說的地點做確認
      ，並不是用時間點，有何意見？）當時我開內線，約500
      公尺前要穿過地下道才會到第二航廈，還沒有到第二航廈
      之前，我推算500公尺的時候有寫一個迴轉告示牌，被告
      是在迴轉過來之後，我走錯路被告才開始打我。...（法
      官問：你當時在開車進入迴轉道前就被打，還是迴轉之後
      才被打？）是迴轉之後開錯路，我才開始被被告打。（法
      官問：〈提示偵查卷第12頁反面，告以要旨〉你所謂開到高
      速公路國道二號西往東靠近桃園國際機場第二航廈入口處
      500公尺旁，他於我行駛中毆打我右臉頰致我受傷，係指
      何意？）我是在入口處500公尺前有個迴轉道，所以我就
      迴轉，本來東往西變成西往東，當時我跟被告道歉，被告
      1拳就打過來，是迴轉後沒有200公尺就被打等語（見原審
      卷一），而告訴人於同日晚間10時23分許，至臺北市政府
      警察局士林分局天母派出所報案時，亦稱發生地點是在桃
      園市○道○號靠近桃園國際機場第二航廈入口500公尺旁部
      分，有上開派出所出具受理刑事案件報案三聯單在卷可按
      （見偵查卷第61頁）。則告訴人駕車至何路段，何因遭被
      告毆打部分，前後所述有前開不一之情，亦難驟採為不利
      於被告之認定。
 　5、本件雖就被告送法務部調查局進行測謊，對
　  （1）Question：Did you beat that taxi driver while 
　　　　 in the taxi？
　　　　 Answer：No.（I didn’t）
　　（2）Question：Did you hit that taxi driver  in his 
　　　　 head？　　 
　  　　 Answer：No.（I didn’t） 
   　 等事項，所呈生理反應圖譜經分析結果，研判被告對上開
      2項問題之回答呈不實反應部分，固有法務部調查局107年
      9月19日以調科參字第10703291530號測謊鑑定書在卷可稽
      （見偵查卷第92至104頁）。然按測謊鑑定，係依一般人
      若下意識刻意隱瞞事實真相時，會產生微妙之心理變化，
      例如：憂慮、緊張、恐懼、不安等現象，而因身體內部之
      心理變化，身體外部之生理狀況亦隨之變化，例如：呼吸
      急促、血液循環加速、心跳加快、聲音降低、大量流汗等
      異常現象，惟表現在外之生理變化，往往不易由肉眼觀察
      ，乃由測謊員對受測者提問與待證事實相關之問題，藉由
      科學儀器（測謊機）紀錄受測者對各個質問所產生細微之
      生理變化，加以分析受測者是否下意識刻意隱瞞事實真相
      ，並判定其供述是否真實；測謊機本身並不能直接對受測
      者之供述產生正確與否之訊號，而係測謊員依其專業之學
      識及經驗，就測謊紀錄，予以客觀之分析解讀；測謊檢查
      之受測者可能因人格特性或對於測謊問之問題無法真正瞭
      解，致出現不應有之情緒波動反應，此時若過於相信測謊
      結果，反而有害於正當之事實認定；一般而言，受測者否
      認犯罪之供述呈現不實之情緒波動反應，不得採為有罪判
      決之唯一證據（最高法院92年度台上字第2282號判決要旨
      足參）。本件被告雖經測謊鑑定有不實反應，然仍乏其他
      積極證據足認被告確有前揭犯行，要難僅以被告之測謊結
      果，援為對被告不利認定之佐證。
（三）綜上，本案被告雖於106年12月22日下午5時30分許，搭乘
      告訴人所駕駛之營業用小客車欲前往桃園國際機場第二航
      廈，並於發現告訴人駕車行駛錯誤路段，而有發怒並大聲
      責罵，但告訴人於當日即106年12月22日晚間7時43分許，
      至臺北市立聯合醫院急診室就醫檢驗，經檢驗雖有上述傷
      勢，然如前述，本案除告訴人之指述之外，顯無其他證據
      足資證明告訴人所受傷害係被告所為，揆諸首揭法條及說
      明，起訴書所指被告涉有傷害犯行，應認尚屬不能證明。
五、綜上所述，本件檢察官所舉之上開事證無法積極證明被告犯
    罪，而卷存證據資料經調查結果，亦無其他不利被告之事證
    。原審未就卷附證據詳加推敲，即予論罪科刑，尚有違誤。
    被告上訴否認傷害犯行，據此指摘原審判決不當，為有理由
    ，應由本院撤銷原判決，改判諭知被告無罪。
六、被告經合法傳喚，無正當理由不到庭，爰不待其陳述，逕行
    判決。　　
依刑事訴訟法第369絛第1項前段、第364條、第301條第1項、第3
71條，判決如主文。
本案經檢察官鄒茂瑜、黃鈺斐提起公訴，檢察官戴文亮到庭執行
職務。
中　　華　　民　　國　　110 　年　　1 　　月　　7 　　日
                  刑事第十四庭審判長法　官  黃斯偉
                                    法　官  許泰誠
                                    法　官  程克琳
以上正本證明與原本無異。
不得上訴。
                                    書記官  劉靜慧
中　　華　　民　　國　　110 　年　　1 　　月　　7 　　日